【裁判字號】    97,上訴,4575
【裁判日期】    980113
【裁判案由】    毒品危害防制條例
【裁判全文】
臺灣高等法院刑事判決                97年度上訴字第4575號
上  訴  人  臺灣板橋地方法院檢察署檢察官
被      告  乙○○
                    另案在臺灣宜蘭監獄執行中
選任辯護人  顧定軒  律師
上列上訴人因毒品危害防制條例案件，不服臺灣板橋地方法院97
年度訴字第1841號，中華民國97年8月29日第一審判決（起訴案
號：臺灣板橋地方法院檢察署97年度偵字第6098號），提起上訴
，本院判決如下：
    主  文
上訴駁回。
    理  由
壹、實體部分（關於起訴書所指被告於97年1月30日晚間10時許
    ，在台北縣三重市○○○路36號12樓，販賣第二級毒品甲基
    安非他命1包予甲○○部分）：
一、公訴意旨略以：被告乙○○前因詐欺案件，經臺灣臺南地方
    法院於民國95年5月19日以95 年度易字第507號判決判處有
    期徒刑6月後，復由臺灣高等法院臺南分院以95年度上易字
    第346號判決駁回上訴確定，甫於96年1月18日易科罰金執行
    完畢；仍不知悔改，復基於營利之意圖，於97年1月30日晚
    間，先以持用之0000000000號行動電話門號，與甲○○所持
    有0000000000號門號聯絡，並於10時許在臺北縣三重市○○
    ○路36號12樓之2乙○○租屋處樓梯間，以新臺幣（下同）3
    千元之價格，賣出第二級毒品甲基安非他命1小包予甲○○
    ，因指被告乙○○涉犯毒品危害防制條例第4條第2項之販賣
    第二級毒品罪嫌云云。
二、公訴人指訴被告乙○○涉犯毒品危害防制條例第4條第2項之
    販賣第二級毒品罪嫌，主要係以(一)證人甲○○於警詢時之證
    詞、(二)甲○○所持用之行動電話門號0000000000於97年1月
    30 日晚間，與被告所持用之0000000000行動電話門號間有
    通聯之雙向通聯紀錄、(三)被告於97年2月2日下午6時30分許
    ，為警查獲時，遭扣案之甲基安非他命11小包、毒品分裝袋
    共193只與電子磅秤1組等為其主要論據。然訊據被告乙○○
    堅詞否認有何販賣第二級毒品罪嫌，辯稱：並未販賣安非他
    命與甲○○，甲○○所言不實；查獲之甲基安非他命係供己
    施用，2次購入半兩、37公克之甲基安非他命，係因1次購買
    較多數量較為便宜，並無販售營利之意圖等語。
三、按犯罪事實應依證據認定之，無證據不得認定犯罪事實。被
    告未經審判證明有罪確定前，推定其為無罪，此為我刑事訴
    訟之基本原則。又公訴案件犯罪證據之蒐集，及提起公訴後
    ，對犯罪事實之舉證責任及指出證明之方法，均屬公訴人之
    職責，原則上法院僅於當事人之主張及舉證範圍內進行調查
    證據其經法定程序調查證據之結果，認已足以證明犯罪事實
    時，始得為犯罪事實之認定。若其為訴訟上之證明，於通常
    一般人仍有合理之懷疑存在，尚未達於可確信其真實之程度
    者，在該合理懷疑尚未剔除前，自不能為有罪之認定。法院
    不得以偵查機關關於某種犯罪之調查不易，即放棄上開原則
    之堅持，致有違背刑事訴訟無罪推定及嚴格證明之原則，其
    理甚明。又施用毒品者，其所稱向某人購買之供述，須補強
    證據以擔保其供述之真實性。良以施用毒品者其供述之憑信
    性本不及於一般人，況施用毒品者其供出來源，因而破獲者
    ，法律復規定得減輕其刑，其有為偵查機關誘導、或為邀輕
    典而為不實之陳述之可能，其供述之真實性自有合理之懷疑
    。是本院一貫之見解，認施用毒品者關於其向某人購買毒品
    之供述，必須補強證據佐證，以擔保其供述之真實性，俾貫
    澈刑事訴訟無罪推定及嚴格證明之基本原則。而茲所謂補強
    證據，指其他有關證明施用毒品者之關於毒品交易之供述真
    實性之相關證據而言，必須與施用毒品者關於毒品交易之供
    述，具有相當程度之關連性，而足使一般人對施用毒品者關
    於毒品交易之供述，並無合理之懷疑存在，而得確信其為真
    實，始足當之（最高法院94年度台上字第2033號判決要旨參
    照）。經查：
    (一)證人甲○○就被告是否有販賣毒品安非他命與其施用乙節
      ，固於97年1月31日2時50分起至同日3時23分止之警詢中
      證稱：我要檢舉並指認乙○○（男、65年8月7日生、Ｚ000
      000000），他是我的上游毒販，我的毒品安非他命都是跟
      他購買吸食。乙○○於96年10月中旬，在他家（台北縣三
      重市○○○路36號12樓之2）販賣毒品安非他命給我。乙
      ○○最後1次販賣毒品安非他命給我，是97年1月30日22時
      40分，在他家的樓梯間，數量毛重1.0公克販賣我3000元
      ，前後約買10幾次，重量約10餘克，金額約1萬餘元等語
      在卷（見97年度偵字第6098號偵查卷第15至17頁）；然嗣
      於原審審理作證時，一反警訊之證述，改稱：其施用之安
      非他命的來源係向約30幾歲之成年男性友人「阿威」購得
      ，「阿威」不是被告，而是其弟弟之朋友，之前在警詢中
      證述所購得毒品安非他命來源是被告，係因當日曾至被告
      住處，嗣返回到家就被警查獲，並於身上搜出毒品，以為
      是被告檢舉，故向警稱安非他命是跟被告買的等語在卷（
      見原審97年7月22日審理筆錄）；於本院審理具結後，仍
      同原審上開證述，是其關於向被告購買安非他命與否？證
      言內容前後並不一致。又證人甲○○其到案緣由，係因97
      年1月31日凌晨1時半許，在台北縣蘆洲市○○路與三民路
      口之312號前，為警查獲其持有1小包安非他命，員警遂於
      同日凌晨3時30分起至同日凌晨3時47分止製作警尋筆錄時
      ，詢問其所持有安非他命來源為何，並告以說出毒品來源
      因而破獲者依法可減刑，甲○○旋即供稱，該等安非他命
      係以1克3千原向被告購得等情，亦經檢察事務官於偵查中
      播放甲○○之警詢錄音帶後進行勘驗，製有勘驗筆錄存卷
      可參（見度偵字第6098號卷第84頁），是甲○○係經警告
      知共出來源因此查獲者，依法可減刑的情形下，證述毒品
      來源為向被告購得甚明。依上說明，證人或因報復、或為
      邀輕典，有於警詢為不實之陳述之可能，其供述之真實性
      自有合理之懷疑。欲依其證詞認定被告有起訴書所載之販
      賣安非他命事實，必須補強證據佐證，以擔保其供述之真
      實性，殆無疑義。
    (二)再細繹證人甲○○上開警訊之指證，存有下述瑕疵，殊難
      執為不利於被告之認定：
      1.就價格及重量而言：證人甲○○固指稱上述時、地以3
        千元購買1克。又稱：前後購買10幾次，重量10餘克，
        約1萬餘元，依此換算每1克安非他命約1千元，惟同屬
        被告出售之安非他命，重量相同，價差竟如此懸殊，令
        人費解？又證人甲○○於警詢自承查獲前，最後施用安
        非他命之時間為97年1月30日中午等語（見偵字第6098
        號卷第83頁）。從而，其上開所指於同日晚上22時40分
        購入安非他命1包似未及施用。惟其被警查扣之安非他
        命1包，經警秤重毛重0.8公克，淨重0.6公克（見偵字
        第6098號卷第83頁），核與其所述向被告購得之安非他
        命重量不合。再者，警方根據證人甲○○之指證，即向
        臺灣板橋地方法法院聲請核發搜索票，並於同年2月2日
        18時30分，前往被告位於臺北縣三重市○○○路36號12
        樓之2居所，扣得其所持甲基安非他命11小包之情，為
        被告所不爭，並有搜索、扣押筆錄暨目錄表足稽（見偵
        字第6098號卷第6098號第19至23頁）。然觀諸上述搜索
        、扣押筆錄暨目錄表所載可知，扣得之甲基安非他命經
        警秤重，分別為（毛重3.2g，淨重2.9g）、（毛重4.3g
        ，淨重4.0g）、（毛重3.3g，淨重3.0g）、（毛重1.1g
        ，淨重0.9g）、（毛重0.4g，淨重0.2g）不等，亦無一
        與證人遭查扣之1包安非他命重量相仿，綜此證人甲○
        ○上開不利被告指證之憑信，顯非無疑！
      2.就通聯紀錄而言：證人甲○○固指證於97年1月30日晚
        間，被告先以持用之0000000000號行動電話門號，與甲
        ○○所持有0000000000號門號聯絡（見偵字第6098號卷
        第84頁倒數2行），並於10時40許在臺北縣三重市○○
        ○路36號12樓之2乙○○租屋處樓梯間交易云云。然查
        ，證人甲○○與被告使用之上述行動電話，於97年1月
        30 日晚上22時之後，固於22時21分，22時37分有2次通
        話記錄，惟均係甲○○撥打予被告，而非甲○○所述被
        告主動撥打之情。再者被告與甲○○既係國中同學故舊
        ，2人間存有通聯情形，恆屬事理之常，上述通聯紀錄
        又無具體對話內容譯文，其不得單憑該紀錄遽採為甲○
        ○警訊不利被告指證之補強，自不待言。不僅如此，甲
        ○○使用之0000000000號行動電話自97年1月30日22時
        許起，迄至同年1月31日凌晨1時30分其為警查獲止，有
        相當密集與他人通話記錄，其通話間隔鮮少超過15分鐘
        ( 超過者，亦僅20餘分，且均在該日23時之後），其通
        話時使用之「基地台」均在「台北縣蘆洲市○○路251
        號12樓」，有遠傳電信股份有限公司0000000000號行動
        電話雙向通聯記錄足憑（以上通聯資料，見偵字第6098
        號卷第103至105頁）。證人甲○○於原審復自承由其蘆
        洲住處至被告住所騎機車約15分鐘等語（見原審卷66頁
        ）。故依被告住處與甲○○住處，行車所需時間，輔以
        甲○○上述時間行動電話使用之基地台位置，可見證人
        甲○○於97年1月30日晚上22時以後，迄至翌日凌晨1時
        30 分為警查獲止，似僅在台北縣廬洲市○○路附近活
        動，並未進入三重地區活動，否則，其行動電話於上開
        時間通話時使用之基地台，殆無集中於台北縣蘆洲市○
        ○路地區之可能，從而，甲○○自無於1月30日晚上22
        時40 分，在被告三重之住所購買安非他命之可能。
    (三)至檢察官又以被告於97年2月2日下午6時30分許，為警查
      獲時，遭扣案之甲基安非他命11小包、毒品分裝袋共193
      只與電子磅秤1組，資為證人甲○○指證之旁佐。查該等
      扣案之白色晶體11包，驗前總毛重21.18公克，經送驗結
      果，屬第二級毒品甲基安非他命無訛，雖有內政部警政署
      刑事警察局97年3月4日刑鑑字第09700233312號鑑定書、
      97年2月21日刑鑑字第0970023816號鑑定書等在卷可佐（
      見偵字第6098號偵查卷第137頁）惟究非屬鉅量；再審酌
      被告於警詢、偵查及原審理時，否認扣案甲基安非他命係
      其意圖販賣而購入持有，堅稱：其持有扣案毒品是作為自
      己施用所用，其用量約為每日0.6至0.7公克右，1次用0.2
      公克，1次購買較多數量較為便宜，並無販售營利之意圖
      等語。兼衡被告前確因施用毒品案件，經原審法院以94年
      度毒聲字第1770號裁定令入戒治處所施以強制戒治，於95
      年9月12日戒治期滿、同年月13日釋放出所，並由臺灣板
      橋地方法院檢察署檢察官於95年10月14日以95年度戒毒偵
      字第429號為不起訴處分確定；復基於施用第一級毒品海
      洛因、第二級毒品甲基安非他命，於97年2月2日中午12時
      許，在臺北縣三重市○○○路36號12樓之2，將第一級毒
      品海洛因及第二級毒品甲基安非他命混在一起，置於玻璃
      球吸食器上，用火燒烤吸聞所生煙霧之方式，施用第一級
      毒品海洛因、第二級毒品甲基安非他命各1次，又於同年2
      月14日中午某時許，亦在上址，以玻璃球吸食器之方式，
      施用第二級毒品1次；嗣先於97年2月2日18時30分許，在
      上址為警查獲，扣得前揭第二級毒品甲基安非他命11包、
      分裝袋193個、安非他命吸食球3個、吸食器2組、電子磅
      秤1台；又於同年月14日晚間9時30分許，亦在前址為警查
      獲，再扣得第二級毒品甲基安非他命8包、吸食器2組、安
      非他命殘渣袋1個，被告因此等施用第一、二級毒品犯行
      ，經檢察官向原審法院另行提起公訴，由原審以97年度訴
      字第1535號判決判處應執行有期徒刑1年2月確定在案，亦
      有上開案號原審刑事判決及臺灣高等法院被告前案紀錄表
      各1份等在卷可按，足認被告確有長期施用甲基安非他命
      之情形，是其所辯：扣案毒品甲基安非他命是作為自己施
      用所用等語，即非無憑，自亦不足依其持有扣案安非他命
      乙情，資為甲○○警訊所指販賣安非他命屬實之旁佐，理
      至灼然。
    (四)綜上，檢察官所舉之證據，尚不足證明被告有於97年1 月
      30日晚上10時許，在臺北縣三重市○○○路36號12樓之2
      乙○○租屋處樓梯間，以3千元之價格，賣出第二級毒品
      安非他命1克予甲○○之事實，又查無其他證據資為不利
      認定，原審調查後，判決被告無罪，即無不合，檢察官上
      訴指摘原判決此部分不當，求為改判，為無理由，應予以
      駁回。
貳、程序部分（即公訴意旨指被告被訴於97年2月2日及97年2 月
    9日，意圖販賣於販入第二級毒品甲基安非他命部分）：
一、按不服地方法院之第一審判決而上訴者，應向管轄第二審之
    高等法院為之；上訴書狀應敘述具體理由；第二審法院認為
    上訴書狀未敘述理由或上訴有第362 條前段之情形者，應以
    判決駁回之，刑事訴訟法第361條第1、2項、第367條分別定
    有明文。而所謂具體理由，必係依據卷內既有訴訟資料或提
    出新事證，指摘或表明第一審判決有何採證認事、用法或量
    刑等足以影響判決本旨之不當或違法，而構成應予撤銷之具
    體事由，始克當之（例如：依憑證據法則具體指出所採證據
    何以不具證據能力，或依憑卷證資料，明確指出所為證據證
    明力之判斷如何違背經驗、論理法則）；倘僅泛言原判決認
    定事實錯誤、違背法令、量刑失之過重或輕縱，而未依上揭
    意旨指出具體事由，或形式上雖已指出具體事由，然該事由
    縱使屬實，亦不足以認為原判決有何不當或違法者（例如：
    對不具有調查必要性之證據，法院未依聲請調查亦未說明理
    由，或援用證據不當，但除去該證據仍應為同一事實之認定
    ），皆難謂係具體理由，俾與第二審上訴制度旨在請求第二
    審法院撤銷、變更第一審不當或違法之判決，以實現個案救
    濟之立法目的相契合，並節制濫行上訴（最高法院97年度台
    上字第892 號判決參照）。是倘上訴人之上訴書狀雖有敘述
    上訴理由，惟並未具體敘述第一審判決有上述違法、不當情
    形，或形式上雖已指出具體理由，然該事由縱使屬實，亦不
    足以認為原判決有何不當或違法者，即與未敘述具體理由無
    異，所為上訴，即非適法。
二、經查，原判決依憑檢察官所舉證據調查之結果，認被告於同
    年2月1日中午12時許，在臺北縣蘆洲市○○○路加油站向真
    實姓名年籍不詳綽號「阿宏」之成年男子，以5萬元之價格
    ，購買第二級毒品甲基安非他命半兩；及於同年2月9日在臺
    北縣三重市○○路遊樂場向真實姓名年籍不詳綽號「阿新」
    之成年男子，以7萬8千元之價格，販入37公克之第二級毒品
    甲基安非他命，僅係供己施用；查扣之證據尚不足以使形成
    被告係基於營利之意圖販入之確切心證。此外，卷內並無其
    他積極證據，足資證明被告有公訴意旨所指此部分犯行，故
    依法諭知無罪之判決，已詳敘調查、取捨證據之結果及理由
    。從形式上觀察，原判決並無違背法令之情形可言。
三、檢察官就原判決提起上訴，核其上訴理由僅泛稱：原審逕予
    排除證人甲○○警訊證詞之證據能力，忽略證人於筆錄簽名
    之事實，未令製作筆錄之員警及甲○○到庭說明，即有應於
    審判期日調查之證據未予調查之違法，請撤銷原判決云云。
    ，應施用毒品行為僅戕害自身，並無造成他人法益之侵害，
    望法院撤銷原判決云云。查上訴意旨所指，並未指摘或表明
    原判決關於被告被訴意圖營利，於97年2月2日及97年2月9日
    販入第二級毒品甲基安非他命無罪部分，有何採證認事、用
    法或量刑等足以影響判決本旨之不當或違法，而構成應予撤
    銷之具體事由。其關於此部分之上訴，既未以書狀敘述具體
    理由，揆諸首開說明，自屬不合法律上之程式，自應予駁回
    。
據上論斷，應依刑事訴訟法第368條、367條前段、372條，判決
如主文。
本案經檢察官王清杰到庭執行職務
中    華    民    國    98    年    1    月    13    日
                  刑事第二十二庭審判長法  官  何菁莪
                                      法  官  洪于智
                                      法  官  江振義
以上正本證明與原本無異。
檢察官如不服本判決，應於收受送達後十日內向本院提出上訴書
狀，其未敘述上訴之理由者並得於提起上訴後十日內向本院補提
理由書（均須按他造當事人之人數附繕本）。
                                      書記官  陳媛容
中    華    民    國    98    年    1     月    13    日


司法院資訊處製作；財團法人民間司法改革基金會備份。
